【裁判字號】    90,自,21
【裁判日期】    901218
【裁判案由】    誣告
【裁判全文】
臺灣桃園地方法院刑事判決                              九十年度自字第二一號
    自  訴  人  乙○○
    被      告  甲○○
右自訴人自訴被告誣告案件，本院判決如左：
    主  文
本件管轄錯誤。
    理  由
一、自訴意旨略以：被告甲○○在臺灣桃園地方法院檢察署八十九年度偵字第一五八
    ○六號案件誣告自訴人乙○○妨害名譽，因認被告涉有刑法第一百六十九條誣告
    罪嫌云云。
二、按案件由犯罪地或被告之住所、居所或所在地之法院管轄，此為刑事訴訟法第五
    條第一項所規定。又「第三百零二條至第三百零四條之判決，得不經言詞辯論為
    之。」、「無管轄權之案件，應諭知管轄錯誤之判決，並同時諭知移送於管轄法
    院」、「諭知管轄錯誤之判決者，非經自訴人聲明，毋庸移送案件於管轄法院。
    」，同法第三百零七條、第三百零四條、第三百三十五條亦有明定。
三、查本件依自訴將所載被告之居住所係在「台北市○○○路○段五二號」，此有自
    訴狀在卷可稽：另被告係設籍於「台南縣新營市○○路七七號」，亦有其戶籍資
    料一紙在卷可稽。是被告並未在本院管轄區域之桃園縣境內設籍或居住，應可認
    定。再自訴人所稱之「被告誣告其妨害名譽」案件，原係被告於八十九年七月二
    十九日向台灣台北地方法院檢察署提出告訴，此有該署八十九年度偵字第一五一
    三九號妨害名譽案卷內之刑事告訴狀影本可稽。而「刑法第一百六十九條第一項
    之誣告罪，祇須具有誣告之意思及所告事實，足以使人受刑事或懲戒處分，而其
    所為之申告復已達到於該管公務員時，即完全成立。至於誣告成立以後之補具非
    偽造變造之證據，上訴等行為，不過為犯罪成立後之訴訟上防禦攻擊方法，並非
    犯罪行為之繼續」（最高法院七十二年台上字第六五五號判決意旨參照）。是本
    件自訴人所主張之「被告誣告犯罪行為（如成立者）」，係於被告向「台灣台北
    地方法院檢察署」提出告訴之時成立，故其犯罪地係在「台灣台北地方法院檢察
    署」；至於該案件經台灣高等法院檢察署核定移轉予臺灣桃園地方法院檢察署繼
    續偵查後被告之行為，尚不影響前述犯罪之成立及犯罪地之認定。本件被告之住
    居所、所在地及犯罪地既均非在本院轄區，自訴人向本院提起自訴，揆諸上開說
    明，自有未合，爰不經言詞辯論，逕為諭知管轄錯誤之判決。
四、據上論結，應依刑事訴訟法第三百三十五條、第三百四十三條、第三百零四條、
    第三百零七條，判決如主文。
中      華      民      國    九十      年     十二     月     十八     日
                                臺灣桃園地方法院刑事第六庭
                                    法  官  潘進順
右正本證明與原本無異。
如不服本判決，應於送達後十日內，向本院提出上訴狀。
                                    書記官  林聖哲
中      華      民      國    九十      年     十二     月     十九     日


司法院資訊處製作；財團法人民間司法改革基金會備份。
